最高法院刑事判決　　　　　　　　　　　　　　　八十七年度台上字第三六六四號
　　上　訴　人　甲 ○ ○
　　　　　　　　乙○○○
　　共　　　同
　　選任辯護人　俞兆年律師
　　　　　　　　林瑞富律師
右上訴人等因背信等罪案件，不服台灣高等法院中華民國八十六年三月十一日第二審
更審判決（八十五年度上更(一)字第十七號，起訴案號：台灣士林地方法院檢察署八十
一年度偵字第四三二一、九六三一號），提起上訴，本院判決如左：
    主  文
原判決撤銷，發回台灣高等法院。
    理  由
本件原判決撤銷第一審論處上訴人甲○○、乙○○○背信罪不當之判決，改處兩人背
信及業務侵占兩罪刑，固非無見。惟查：(一)刑法上背信罪，以行為人主觀上有損害本
人之利益，或為自己、第三人不法之利益，為其主觀違法要素。原判決認定上訴人等
未經股東會同意，辦理工廠註銷登記及公司暫停營業登記，係犯背信罪。上訴人等迭
以公司法有關有限公司之規定，執行業務之董事不須股東會同意，即得為各該登記，
其曾請教林瑞富律師後，認非違法而辦理之，證人林瑞富亦為相同之供證（一審卷第
二九六頁反面）。微論此部分為法律解釋適用問題，仁智互見，以上訴人等小學程度
之見識，果因請教律師後認無問題而為之，此種商事法規之認識錯誤，屬事實錯誤，
得否阻故意，上訴人等是否具備該主觀違法要素，均非無疑，原審未審究及此，率
予判決，不無速斷。(二)關於搬走工廠生產模具等部分，上訴人亦辯謂因告訴人搬走器
具在先，其等為保全資產，會同里長或警員將各該模具搬運至安全地點，無不法之圖
云云。證人警員吳國禎供證，係甲○○至警局備案，現場有小爭吵，經雙方核算後，
有簽收，當時非強搬貨品等語（偵查卷第二二六頁），證人里長張鎮洋亦證據：係乙
○○○找伊去處理，告訴人張福全在場，警員亦在場云云（第一審卷第二九四頁反面
），並有上訴人致告訴人信函言及暫時保管各該物品，廠長張振鑫立具之字條，上訴
人所指工廠物品遭告訴人搬遷前後照片，告訴人搬走存放處照片等可參（偵查卷第二
五九頁以下，第一審卷第二六三頁以下）。原審未詳為調查，即予判決，對有利上訴
人之證據，亦未置論，均有證據調查未盡及理由不備之違法。(三)原判決徒以黃蘇雙、
乙○○○、張清順等人頭帳戶所存入超偉公司所收貨款票據，即認定上訴人等未將之
存進公司戶頭，屬侵占貨款，未查明各該款項支出情形，已嫌粗略，況其中告訴人張
清順戶頭，上訴人等堅稱係張某分紅所得而存進云云，此部分詳情如何﹖亦待查證，
此對上訴人等有無侵占﹖究侵占多寡之認定有關，原審未細心勾稽，自無從定讞。(四)
檢察官係起訴上訴人侵占新台幣（下同）五千餘萬元，及民國八十一年十月九日搬走
工廠生產模具等情，原審卻認侵占數額為一千零四十一萬五千零四十六元，及尚於十
一月六日搬走石膏模具等，其間不符，未明認定依憑，自有已受請求之事項未予判
決及理由不備之違法。對所犯侵占罪部分，事實並未認定上訴人等有共同之犯意，理
由內對上訴人等如何為共同正犯亦無述，對定其等應執行刑之理由及所適用法條，
亦付闕如，均有未合。上訴意旨指摘原判決不當，非無理由，仍應認有發回更審之原
因。又本件雖屬刑事訴訟法第三百七十六條第三、五款所列之案件，惟於修正刑事訴
訟法施行前，原得上訴於第三審法院，且已繫屬於法院，依刑事訴訟法施行法第五條
第一項規定，仍應依施行前之法定程序終結之，附此明。
據上論結，應依刑事訴訟法第三百九十七條、第四百零一條，判決如主文。
中      華      民      國    八十七    年      十      月    二十九    日
                              最高法院刑事第九庭
                                  審判長法官  謝  家  鶴
                                        法官  羅  一  宇
                                        法官  花  滿  堂
                                        法官  陳  世  淙
                                        法官  洪  佳  濱
      右正本證明與原本無異
                                              書  記  官
中      華      民      國    八十七    年     十一     月      三      日
